臺灣高雄地方法院刑事判決　　　　　　　　　　　　九十一年度訴字第三五三三號
　　公　訴　人　臺灣高雄地方法院檢察署檢察官
　　被　　　告　甲○○　男六十.
右列被告因業務過失致死案件，經檢察官提起公訴（九十一年度偵字第二五一二七號
），本院判決如左：
    主  文
甲○○從事業務之人，因業務上之過失致人於死，處有期徒刑肆月，如易科罰金，以
參佰元折算壹日。緩刑貳年。
    事  實
一、甲○○於民國九十一年六月二十四日承攬位於高雄縣大寮鄉○○村○○路一二六
    之一號青山寺屋頂琉璃瓦整修工程，並以日薪新台幣（下同）一千三百元之薪資
    ，僱用吳碧櫻從事整修工程作業中所打掉之碎石之清理工作，為從事業務之人，
    並為勞工安全衛生法第二條第二項所稱之雇主。甲○○應注意應注意勞工在高度
    五點五公尺之塑膠製採光罩上從事作業，應鋪設足夠之工作踏板，並應使勞工確
    實使用安全帽、安全帶等防護設備，以防止勞工於施工構台從事作業時有墜落、
    崩塌等之虞之作業場所引起之危害，又無不能注意之情形，竟疏未注意，雖甲○
    ○有於上開作業場所提供工作踏板、安全帽及安全帶之必要安全防護護具等衛生
    設備，惟並未依規定鋪設足夠之工作踏板及使勞工吳碧櫻確實使用上開防護護具
    ，嗣於九十一年六月二十六日上午十時二十分許，勞工吳碧櫻坐於西邊三塊工作
    踏板之外緣休息，正欲起身繼續工作時，因未設置足夠工作踏板而不慎踩穿光罩
    ，且未確實使用安全帽、安全帶，而自離地面約五點五公尺之屋頂墜落至地面，
    經現場工作人員緊急送高雄市立小港醫院急救，仍因顱內出血，延至同日下午八
    時許不治死亡。
二、案經高雄縣警察局林園分局報請臺灣高雄地方法院檢察署檢察官據報相驗後自動
    檢舉偵查起訴。
    理  由
一、右揭犯罪事實，業據被告甲○○於本院審理時坦承不諱，又按勞工安全衛生法第
    五條第一項規定：「雇主對左列事項應有符合標準之必要安全衛生設備：五、防
    止有墜落、崩塌等之虞之作業場所引起之危害。．．．」；又勞工安全衛生設施
    規則第二百二十七條規定：「雇主對勞工於石綿板、鐵皮板、瓦、木板、茅草、
    塑膠等材料構築之屋頂從事作業時，為防止勞工踏穿墜落，應於屋架上設置適當
    強度，且寬度在三十公分以上之踏板或裝設安全護網。」；暨勞工安全衛生設施
    規則第二百八十一條規定：「雇主對於在高度二公尺以上之高處作業，勞工有墜
    落之虞者，應使勞工確實使用安全帶、安全帽及其他必要之防護具。前項規定經
    雇主採安全網等措施者，不在此限。」，本件被告既從事廟宇琉璃瓦整修工程業
    務，自應注意勞工在高度二公尺以上之高處作業，有墜落之虞者，應鋪設足夠之
    工作踏板及使勞工確實使用安全帶、安全帽及其他必要之防護具，而依當時又無
    不能注意之情形，竟疏未設置及使勞工吳碧櫻確實使用防護護具，使勞工處於不
    安全之狀態，因而發生本件意外，被告確有應注意、能注意而不注意之過失，此
    有行政院勞工委員會南區勞動檢查所九十一年七月二十四日勞南檢營字第０九一
    ００八八五六０號函暨所附職業災害檢查報告書一份附卷可稽。而被害人吳碧櫻
    確係因本件職業災害而死亡，亦經檢察官督同法醫師相驗屬實，製有勘驗筆錄、
    相驗屍體證明書、驗斷書各一紙在卷可稽，是被告未盡其前開注意義務肇事致被
    害人死亡，兩者間顯有相當因果關係。綜上所述，本件事證明確，被告犯行洵堪
    認定。
二、查被告雇用吳碧櫻在上開作業場所工作，係勞工安全衛生法第二條第二項所定之
    雇主，其對防止有墜落、崩塌之虞之作業場所所引起之危害，未設置符合標準之
    必要安全設備，係違反勞工安全衛生法第五條第一項之規定，又因其未設置，致
    雇用之工人發生第二十八條第二項第一款之死亡之職業災害，應依勞工安全衛生
    法第三十一條第一項規定處斷，公訴人於起訴事實已論及被告所犯勞工安全衛生
    法第三十一條第一項之犯行，雖於起訴法條漏未記載該法條，仍應認為此部分業
    經起訴；又係從事業務之人，應注意設置符合標準之工作踏板及必要安全防護護
    具，而依當時情形又無不能注意之情形，而未注意，因而發生本件意外致被害人
    死亡者，係犯刑法第二百七十六條第二項之業務過失致死罪。又被告所犯上開勞
    工安全衛生法第三十一條第一項之規定及刑法第二百七十六條第二項之二罪，係
    一行為觸犯數罪名，為想像競合犯，應依刑法第五十五條規定，從一重之業務過
    失致死罪處斷。爰審酌被告素行良好，且犯後坦承犯行，態度尚佳，並已與被害
    人家屬達成民事上和解，賠償四十八萬元，此有和解書一紙在卷可憑等一切情狀
    ，量處如主文所示之刑，並諭知易科罰金之折算標準。復被告前未曾受有期徒刑
    以上刑之宣告，有台灣高雄地方法院檢察署刑案資料查註紀錄表一紙在卷可按，
    其等經此偵審程序，當知警惕，信無再犯之虞，因認其等所宣告之刑以暫不執行
    為適當，爰均併予宣告緩刑二年，用啟自新。
據上論斷，應依刑事訴訟法第二百九十九條第一項前段，勞工安全衛生法第三十一條
第一項，刑法第十一條前段、第二百七十六條第二項、第五十五條、第四十一條第一
項、第七十四條第一款，罰金罰鍰提高標準條例第一條前段、第二條，判決如主文。
本案經檢察官吳傑人到庭執行職務。
中      華      民      國    九十一    年     十二     月    三十一    日
                                    臺灣高雄地方法院刑事庭
                                        法  官  何悅芳
右正本證明與原本無異。
如不服本判決，應於判決送達後十日內，向本院提出上訴狀。
                                        書記官  顏宗貝
中      華      民      國    九十一    年     十二     月    三十一    日
附錄本判決論罪之法條：
勞工安全衛生法第三十一條第一項：
違反第五條第一項或第八條第一項之規定，致發生第二十八條第二項第一款之職業災
害者，處三年以下有期徒刑、拘役或科或併科新台幣十五萬元以下罰金。
刑法第二百七十六條第二項：
從事業務之人，因業務上之過失犯前項之罪者，處五年以下有期徒刑或拘役，得併科
三千元以下罰金。
